【裁判字號】    99,訴,318
【裁判日期】    991018
【裁判案由】    違反森林法等
【裁判全文】
臺灣花蓮地方法院刑事判決               99年度訴字第318號
公  訴  人  臺灣花蓮地方法院檢察署檢察官
被      告  甲○○
            乙○○
上列被告因違反森林法等案件，經檢察官提起公訴（99年度偵字
第3434號），被告二人於準備程序進行中，就被訴事實均為有罪
之陳述，經本院合議庭裁定由受命法官獨任進行簡式審判程序，
判決如下：
    主  文
甲○○結夥二人以上，竊取森林主產物，為搬運贓物使用車輛，
累犯，處有期徒刑柒月，併科罰金新臺幣貳拾壹萬壹仟肆佰元，
罰金如易服勞役，以新臺幣貳仟元折算壹日；扣案之鏈鋸壹把沒
收之。
乙○○竊盜，累犯，處有期徒刑月。又結夥二人以上，竊取森
林主產物，為搬運贓物使用車輛，累犯，處有期徒刑柒月，併科
罰金新臺幣貳拾壹萬壹仟肆佰元，罰金如易服勞役，以新臺幣貳
仟元折算壹日；扣案之鏈鋸壹把沒收之。又轉讓第一級毒品，累
犯，處有期徒刑壹年。又依法逮捕之人脫逃，累犯，處有期徒刑
月。應執行有期徒刑貳年，併科罰金新臺幣貳拾壹萬壹仟肆佰
元，罰金如易服勞役，以新臺幣貳仟元折算壹日；扣案之鏈鋸壹
把沒收之。
    事實及理由
一、程序事項：按除簡式審判程序、簡易程序及第376條第1款、
    第 2款所列之罪之案件外，第一審應行合議審判，刑事訴訟
    法第284條之1定有明文；又本案被告甲○○、乙○○所犯者
    ，均非為死刑、無期徒刑、最輕本刑為 3年以上有期徒刑之
    罪或高等法院管轄第一審案件，其於準備程序進行中，先就
    被訴事實為有罪之陳述，經告知其簡式審判程序之旨，並聽
    取公訴人及被告之意見後，本院依刑事訴訟法第273條之1第
    1 項之規定，獨任裁定進行簡式審判程序，且依同法第 273
    條之2規定，簡式審判程序之證據調查，不受第159條第 1項
    、第161條之2、第161條之3、第163條之1及第164條至第170
    條規定之限制，合先敘明。
二、本案犯罪事實及證據，除以下之更正及補充外，餘引用檢察
    官起訴書（如附件）所載：
  (一)犯罪事實：
  1.關於甲○○、乙○○二人構成累犯之前科紀錄，補充為：甲
    ○○前因竊盜案件，經本院於民國95年6月5日，以95年度玉
    簡字第56號判決判處有期徒刑 4月確定；又因違反毒品危害
    防制條例案件，經本院於95年8月28日，以95年度訴字第185
    號判決判處有期徒刑7月、4月，應執行有期徒刑10月確定；
    上開各刑復經本院以96年度聲減字第72號裁定減刑並定應執
    行有期徒刑7月15日確定，於96年7月16日縮短刑期執行完畢
    。乙○○則前因違反麻醉藥品管理條例案件，經臺灣高等法
    院花蓮分院於83年3月31日，以82年度上訴字第415號判決判
    處有期徒刑5年6月確定，於84年12月16日假釋出監；假釋期
    間，又因違反麻醉藥品管理條例案件，經臺灣高等法院花蓮
    分院及最高法院分別於86年 4月23日、86年12月26日，以86
    年度上易字第153號、86年度台上字第 7594號二判決分別判
    處有期徒刑 4年6月、7月確定，經撤銷前開假釋後合併執行
    ，於90年5月24日縮短刑期假釋出監；假釋期間復於93 年間
    因收受贓物案件，經本院於93年2月2日，以92年度花簡字第
    621號判決判處有期徒刑3月確定，前開假釋並經撤銷合併執
    行，於96年3月23日執行完畢。
  2.就竊取森林主產物即牛樟木之過程，補充為：由乙○○、邱
    顯漢（現另案通緝中）分持乙○○所有之鏈鋸 1把鋸斷，再
    由乙○○、甲○○將鋸下之牛樟木滾動至山下，並搬上7103
    －SN號自小貨車，而以此方式，共同竊取屬於森林主產物之
    牛樟木共19塊（總重 893公斤，總售價扣除總生產費即搬運
    費用之山價為新臺幣【下同】70,467元）。
  3.就乙○○轉讓第一級毒品海洛因之方式，更正為：斯時乙○
    ○在現場取出其所有之海洛因及針筒施用，甲○○見狀即向
    乙○○索討，乙○○即基於轉讓之犯意，無償轉讓數量不詳
    之些許海洛因予甲○○，而甲○○即將之置入注射針筒內，
    並摻入自己攜帶之礦泉水混合後注射施用（乙○○涉有施用
    第一級毒品及第二級毒品等罪嫌，現由臺灣花蓮地方法院檢
    察署檢察官另案偵辦中，甲○○涉有施用第一級毒品及第二
    級毒品等罪嫌部分，現由本院另案審理中）。
  (二)證據部分，補充：被告乙○○、甲○○於本院之自白、搜索
    扣押筆錄暨扣押物品目錄表、勘察採證同意書、扣押物品及
    被告乙○○於99年 7月10日遭查獲現場之照片、行政院農業
    委員會林務局花蓮林區管理處99年9月7日花玉政字第099861
    2158號函1份、被告二人之花蓮縣警察局玉里分局99年7月偵
    辦毒品案件尿液檢體送驗代號與真實姓名對照表暨管制紀錄
    、偵辦毒品案件涉嫌人尿液檢體採集送驗紀錄表、慈濟大學
    濫用藥物檢驗中心檢驗總表影本各 1份、法務部調查局濫用
    藥物實驗室鑑定書 1份、臺灣花蓮地方法院檢察署檢察官99
    年度毒偵字第453號起訴書1份。
三、核被告甲○○所為，係犯森林法第52條第 1項第4款、第6款
    之結夥二人以上，竊取森林主產物，為搬運贓物使用車輛罪
    。另被告乙○○所為，則係犯刑法第320條第1項之竊盜罪、
    森林法第52條第1項第4款、第 6款之結夥二人以上，竊取森
    林主產物，為搬運贓物使用車輛罪、毒品危害防制條例第 8
    條第1項之轉讓第一級毒品罪，以及刑法第161條第 1項之脫
    逃罪。被告二人與邱顯漢就上開結夥二人以上，竊取森林主
    產物，為搬運贓物使用車輛犯行間，有犯意聯絡及行為分擔
    ，應依共同正犯論處。查被告二人均有如上揭前科執行完畢
    ，有其等臺灣高等法院被告前案紀錄表各 1份在卷供參，其
    等於 5年內故意再犯本案各該有期徒刑以上之罪，均為累犯
    ，均應依刑法第47條第 1項加重其刑。又被告乙○○就其本
    案所犯轉讓第一級毒品罪部分，於警詢及本院準備程序、審
    理時，均自白犯行，應依毒品危害防制條例第17條第 2項規
    定減輕其刑，並先加後減之。被告乙○○所犯上開各罪間，
    犯意各別，行為互殊，應予分論併罰。
四、爰審酌被告二人前科累累，素行不端，年輕力壯，不思以正
    當勞力賺取財物，反以盜取本案牛樟木之犯行以圖不勞而獲
    ，觀念殊有偏差，被告乙○○除為便利竊取該等牛樟木，而
    獨自行竊自小貨車外，又無視各式毒品對國民身心健康戕害
    之深，更足以衍生其他社會問題，竟仍轉讓第一級毒品海洛
    因供被告甲○○施用，加劇他人對毒品之依賴感，為警查獲
    後，更視公權力於無物，率而脫逃，法治觀念淡薄，自制能
    力薄弱，其等本案竊得之財物價值非微，然旋遭查獲而均物
    歸原主，是其等犯罪所得之利益尚輕，然其均能坦承犯行，
    犯後態度良好，兼衡其等智識程度、生活狀況等一切情狀，
    分別量處如主文所示之刑，並就被告乙○○部分定其應執行
    之刑，以示懲儆。至於被告乙○○所犯之竊盜、脫逃二罪，
    雖均為最重本刑 5年以下有期徒刑之罪，經本院宣告之刑度
    ，雖亦均為有期徒刑 6個月以下，然其所犯之森林法及轉讓
    第一級毒品二罪既均經本院宣告不得易科罰金之 6個月以上
    之有期徒刑，經合併處罰結果，既已不得易科罰金，自無庸
    為易科罰金折算標準之諭知（司法院大法官會議釋字第 144
    號解釋意旨參照），應予指明。
五、被告二人所竊得之牛樟木經查定結果，扣除總生產費（即搬
    運費用）之山價為70,467元，有贓物材積調查表及山價價格
    查定書各1份存卷為憑，本院審酌森林法第52條第1項所定之
    併科罰金額度（即贓額即上開牛樟木山價2倍以上5倍以下）
    ，認以3倍為適當，依此核算結果，為211,401元，惟因刑法
    第33條第 5款規定「罰金：新臺幣壹仟元以上，以百元計算
    之」，爰就被告二人上開所犯之竊取森林主產物，為搬運贓
    物使用車輛罪部分，均併科罰金 211,400元，並均諭知易服
    勞役之折算標準。
六、扣案之鏈鋸 1把為被告乙○○所有，供其與被告甲○○及共
    犯邱顯漢共同竊取本案牛樟木所用之工具，爰依刑法第38條
    第1項第 2款、第3項前段規定，就被告二人均予宣告沒收之
    （最高法院96年度臺上字第3919號判決意旨參看）。
七、至於扣案之第一級毒品海洛因 4包（驗餘後總淨重為6.03公
    克）、安非他命10包（含袋總毛重為9.95公克）、注射針筒
    共8支、生理食鹽水共3瓶及吸管均為被告乙○○所有，供其
    己身施用之物，而本案轉讓予被告甲○○施用之海洛因即源
    自上開扣案之海洛因，且係臨時起意始行轉讓等情，業據被
    告乙○○於陳述明確，而被告乙○○所涉施用毒品罪，現在
    偵查中，是扣案之上開海洛因、安非他命雖分屬查獲之第一
    級、第二級毒品，然與扣案之上開非屬違禁物之各該施用毒
    品工具均與本案無密切關係，應於被告乙○○所犯施用毒品
    案件中為妥適之處理為宜，爰均不併予宣告沒收，附此敘明
    。
據上論斷，應依刑事訴訟法第第273條之 1第1項、第299條第1項
前段、第310條之2、第454條第2項，森林法第52條第1項第4款、
第6款，毒品危害防制條例第8條第1項、第17條第2項，刑法第11
條、第28條、第161條第1項、第320第 1項、第47條第1項、第51
條第5款、第42條第3項前段、第38條第1項第 2款、第3項前段，
刑法施行法第1條之1，判決如主文。
本案經檢察官陳鴻濤到庭執行職務
中    華    民    國    99    年    10    月    18    日
                  刑事第四庭    法  官  黃鴻達
 以上正本證明與原本無異。
如不服本判決應於收受送達後10日內向本院提出上訴書狀，並應
敘述具體理由。其未敘述上訴理由者，應於上訴期間屆滿後20日
內向本院補提理由書(均須按他造當事人之人數附繕本)「切勿逕
送上級法院」。告訴人或被害人如對於本判決不服者，應具備理
由請求檢察官上訴，其上訴期間之計算係以檢察官收受判決正本
之日期為準。
中    華    民    國    99    年    10    月    18    日
                                書記官
中華民國刑法第320條
（普通竊盜罪、竊佔罪）
意圖為自己或第三人不法之所有，而竊取他人之動產者，為竊盜
罪，處5  年以下有期徒刑、拘役或 5 百元以下罰金。
意圖為自己或第三人不法之利益，而竊佔他人之不動產者，依前
項之規定處斷。
前二項之未遂犯罰之。
中華民國刑法第161條
（脫逃罪）
依法逮捕、拘禁之人脫逃者，處 1 年以下有期徒刑。
損壞拘禁處所械具或以強暴脅迫犯前項之罪者，處 5年以下有期
徒刑。
聚眾以強暴脅迫犯第 1 項之罪者，在場助勢之人，處 3 年以上
 10 年以下有期徒刑。
首謀及下手實施強暴脅迫者， 處 5 年以上有期徒刑。
前三項之未遂犯，罰之。
森林法第52條
（加重竊取森林主、副產物罪）
竊取森林主、副產物而有左列情形之一者，處 6 月以上 5 年以
下有期徒刑，併科贓額 2 倍以上 5 倍以下罰金：
一、於保安林犯之者。
二、依機關之委託或其他契約，有保護森林義務之人犯之者。
三、於行使林產採取權時犯之者。
四、結夥二人以上或僱使他人犯之者。
五、以贓物為原料，製造木炭、松節油、其他物品或培植菇類者
    。
六、為搬運贓物，使用牲口、船舶、車輛，或有搬運造材之設備
    者。
七、掘採、毀壞、燒燬或隱蔽根株，以圖罪跡之湮滅者。
八、以贓物燃料，使用於礦物之採取，精製石灰、磚瓦或其他物
    品之製造者。
前項未遂犯罰之。
第 1 項第 5 款所製物品，以贓物論，沒收之。
毒品危害防制條例第8條
轉讓第一級毒品者，處 1 年以上 7 年以下有期徒刑，得併科新
臺幣 1 百萬元以下罰金。
轉讓第二級毒品者，處 6 月以上 5 年以下有期徒刑，得併科新
臺幣 70 萬元以下罰金。
轉讓第三級毒品者，處3年以下有期徒刑，得併科新臺幣30 萬元
以下罰金。
轉讓第四級毒品者，處1年以下有期徒刑，得併科新臺幣10 萬元
以下罰金。
前四項之未遂犯罰之。
轉讓毒品達一定數量者，加重其刑至二分之一，其標準由行政院
定之。

司法院資訊處製作；財團法人民間司法改革基金會備份。
